臺灣高等法院臺中分院刑事判決　　　　100年度上易字第912號
上　訴　人　臺灣臺中地方法院檢察署檢察官
被　　　告　林秀蘭
上列上訴人因被告傷害案件，不服臺灣臺中地方法院一００年度
易字第五八七號中華民國一００年五月二十六日第一審判決（起
訴案號：臺灣臺中地方法院檢察署九十九年度偵字第二００三七
號），提起上訴，本院判決如下：
    主  文
原判決撤銷。
林秀蘭犯傷害罪，處拘役伍拾伍日，如易科罰金，以新臺幣壹仟
元折算壹日。
    事  實
一、林秀蘭之夫張朝輝與游仙珠原為房東與房客關係。林秀蘭於
    民國九十九年四月十二日下午一時十分許，在位於臺中市○
    ○區○○路一０三號三樓游仙珠租屋處，因游仙珠租賃契約
    已期滿仍不遷離上開租屋處之事，與游仙珠發生爭執。詎林
    秀蘭竟基於傷害人身體之犯意，先以右拳頭毆打游仙珠之胸
    部兩下，又從游仙珠身後推打游仙珠肩頸部及背部，致游仙
    珠受有「兩肩、左背部、頸部酸痛、胸部挫傷」、「胸壁挫
    傷、背部挫傷、頸部疼痛」等傷害。
二、案經游仙珠訴由臺中市政府警察局（改制前為臺中市警察局
    ，下同）第五分局報請臺灣臺中地方法院檢察署檢察官偵查
    起訴。
    理    由
壹、證據能力部分：
一、 按被告以外之人（包括證人、鑑定人、告訴人、被害人及
     共同被告等）於審判外之陳述雖不符刑事訴訟法第一百五
     十九條之一至之四等四條之規定，而經當事人於審判程序
     同意作為證據，法院審酌該言詞陳述或書面陳述作成時之
     情況，認為適當者，亦得為證據；當事人、代理人或辯護
     人於法院調查證據時，知有刑事訴訟法第一百五十九條第
     一項不得為證據之情形，而未於言詞辯論終結前聲明異議
     者，視為有前項之同意，同法第一百五十九條之五定有明
     文。立法意旨在於傳聞證據未經當事人之反對詰問予以核
     實，原則上先予排除。惟若當事人已放棄反對詰問權，於
     審判程序中表明同意該等傳聞證據可作為證據；或於言詞
     辯論終結前未聲明異議，基於尊重當事人對傳聞證據之處
     分權，及證據資料愈豐富，愈有助於真實發見之理念，且
     強化言詞辯論主義，使訴訟程序得以順暢進行，上開傳聞
     證據亦均具有證據能力。經查，本件檢察官、被告對於本
     案下列卷內相關證人之證述之證據能力，均未就證據能力
     有所爭執，且迄至言詞辯論終結前亦未聲明異議，且上述
     證人之證述亦經本院審理期日中逐一提示、朗讀，並告以
     要旨，本院復審酌相關證人證述筆錄製成，並無證據顯示
     有何違背程序規定情事，依據上述之說明，均應具有證據
     能力。
二、次按，從事業務之人於業務上或通常業務過程所須製作之紀
    錄文書、證明文書，除顯有不可信之情況外，依刑事訴訟法
    第一百五十九條之四第二款之規定，得為證據。經查，告訴
    人游仙珠提出之診斷證明書，依據記載形式及要旨，足認係
    診治醫師在例行性之診療過程中對病患為醫療行為後，就其
    所從事之醫療業務及通常醫療業務過程之專業判斷結果之紀
    錄，而依醫師法第十七條之規定所製作、出具、交付之證明
    文書，應認屬「從事業務之人於業務上或通常業務過程所須
    製作之證明文書」，本院復查無該等診斷證明書之作成有何
    顯有不可信之情況，故應認有證據能力（最高法院九十六年
    度台上字第一九五七號判決意旨參照）。
貳、實體方面：
一、訊據被告林秀蘭固不否認有於事實欄所示時間、地點與告訴
    人游仙珠發生爭執等情，惟矢口否認有何普通傷害之犯行，
    辯稱：伊當天是用手拉告訴人游仙珠的手在租屋處佛堂的佛
    祖面前，希望告訴人給伊明確搬家的時間，但伊沒有推她或
    壓她云云，然查：
（一）上開事實，業據證人即告訴人游仙珠（下稱告訴人）於警
      詢、偵查及原審審理時證述甚詳，其於警詢時證稱：九十
      九年四月十二日上午十一時三十分許，房東太太（即被告
      林秀蘭，下稱被告）打電話要求伊四月十三日搬開租屋處
      ，伊告知因感冒無法馬上搬離，希望暫緩幾天，伊仍會以
      日租方式給付房租，但是被告不肯接受伊請求，雙方掛掉
      電話後，被告與房東（即被告之夫張朝輝，下稱張朝輝）
      就於同日下午一時許一起至伊租屋處，他們二人進屋後，
      被告呼喊兩句「限你三日搬離」後，就以右拳頭打伊胸部
      兩下，並推伊身體讓伊差點跌倒，張朝輝見狀即將被告拉
      開，但是被告一直無法接受讓伊緩幾天搬走之請求，之後
      被告就從伊後背與肩頸推壓伊跪下，伊幾次要爬起來，被
      告就對伊推壓幾次，推壓次數約有三次左右，事後伊爬起
      來後就立即衝進房間內鎖門並打電話報警，被告大聲嚷三
      分鐘後才離開，警方到達時被告與張朝輝均已離去等語【
      見警卷第十一、十二頁】；於偵查時證稱：當時張朝輝先
      按伊租屋處電鈴進屋後，被告隨後進來，之前被告就有打
      電話叫伊四月十三日要搬空，因為伊感冒就要求他們讓伊
      緩幾天，伊會補算房租給他們，後來被告進來後就對伊說
      限伊三天搬完，伊還沒回話，被告就以拳頭打伊胸口二下
      ，然後就推伊，害伊差點撞到桌角，伊搖搖晃晃，當要站
      穩時，伊向張朝輝說被告這樣打伊又推伊，但被告仍要推
      伊，是張朝輝把被告推拉開，後來被告就從伊後面推打伊
      ，要伊跪下，伊因此就趴跪下，被告並一直推打伊脖子及
      背部，伊掙扎要起來，但被告一直推打伊，這樣持續三、
      四次，後來伊趁機溜進房間等語【見偵查卷第九頁】；於
      原審審理時具結證述：九十九年四月十二日下午一時十分
      許，伊與被告在伊當時租屋發生爭執，當天是張朝輝按電
      鈴先進來，被告跟在他身後進來，問伊不是要搬家嗎，伊
      跟他們說會晚一個星期，再補算錢給他們，被告就走過來
      面對伊說「限你三日搬完」，然後被告就正面用右手握拳
      打伊，伊有走動，接著就推伊肩膀，伊身後有長桌子，伊
      怕撞到桌角就用手按住桌子，然後伊看著張朝輝，但係針
      對被告說「你打我、又掐我」，張朝輝就把被告拉開，被
      告還是很兇很不服，伊就說要補算錢給他，伊會搬家，我
      有說被告幾句妳這樣為人處事等，被告就說你管好自己就
      好，張朝輝說伊這樣打包會來不及，被告要伊一個星期搬
      空，並拿出一張紙，要伊簽名說一周可以搬完，伊認為沒
      有必要簽名，被告就一直要伊簽名，伊就跟張朝輝說這也
      沒有什麼事情，是不是要帶被告去看醫生，結果張朝輝就
      先走出房子，被告還是一直要伊簽名，並說不然去警察局
      講，伊就跟被告說等伊吃完飯再去警局，後來被告搶伊筷
      子不讓伊吃飯，後來要出門時，被告就用雙手從伊背後推
      伊左肩、壓伊脖子，伊被推倒半跪在佛堂，被告要伊發誓
      限伊一周搬完，伊要起來都沒辦法，被告壓了伊三、四次
      才鬆手，伊那時就掙扎起來，並往房間門裡面躲起來，被
      告那時還在外面大聲，伊就打電話報警，警察來的時候被
      告剛走等語【見原審卷第四十六至四十七頁】；於本院審
      理時亦陳稱：房東（張朝輝）偕同他太太（被告）來，一
      進門就叫伊隔天搬離該處，因為伊當時感冒身體不舒服，
      伊願以日計價給付房租，但被告說限伊三日內搬離，被告
      就以拳頭打伊胸部，伊退後，被告又用手一直推伊，張朝
      輝見狀，就上前阻止被告的行為等語【見本院卷第二十八
      頁】。互核告訴人前揭歷次所述，其遭被告從其正面毆打
      胸部二下、被告自其身後推打其頸、背部之時間、地點、
      原因、經過、事後處理等事實供述先後一致，且就案發過
      程細節並無齟齬；再參以案發當天即九十九年四月十二日
      告訴人至英吉診所就醫時之診斷證明書，其內明確記載「
      兩肩、左背部、頸部疼痛（挫傷後）」等傷害，有診斷證
      明書一份在卷可佐（見警卷第二十一頁）【註：嗣英吉診
      所於一００年六月八日並補充記載告訴人九十九年四月十
      二日之傷勢為「兩肩、左背部、頸部酸痛、胸部挫傷（挫
      傷後）」等傷害，有該診斷書一份可稽（見本院卷第八頁
      ）】；另告訴人於案發隔日即九十九年四月十三日至中國
      醫藥大學附設醫院就醫時之診斷證明書，其內明確記載「
      左上背及頸部挫傷」等傷害，有前揭診斷證明書一份在卷
      可佐（見警卷第十八頁）【註：嗣中國醫藥大學附設醫院
      於一００年六月八日亦補充記載告訴人九十九年四月十二
      日之傷勢為「１．胸壁挫傷２．背部挫傷３．頸部疼痛」
      等傷害，有該診斷書一份可稽（見本院卷第九頁）】，經
      核上開診斷證明書所記載之受傷情形，確與告訴人所指訴
      之被告上開傷害行為態樣吻合，足見告訴人所述係遭被告
      傷害乙事，應非憑空杜撰。至於告訴人所提出之光仁骨外
      科診所、日救堂中醫診所診斷證明書等部分，因查，告訴
      人於警詢時供稱：其案發當日即九十九年四月十二日受傷
      後立即至英吉診所就醫，隔日再到中國醫藥大學附設醫院
      就醫，並要求開立診斷證明書，之後因為經濟狀況不佳，
      於是就近在日救堂中醫診所、光仁骨外科診所就醫、復健
      等語，參以告訴人所提出日救堂中醫診所、光仁骨外科診
      所所開立之診斷證明書，其診療日期分別為「九十九年四
      月十七日起至九十九年七月六日止」、「九十九年四月二
      十三日起至九十九年六月二十一日止」，可見該部分診療
      行為與案發日期已相隔一段時間，並非案發當日或隔一、
      二日所為之診斷，故上開日救堂中醫診所、光仁骨外科診
      所之診斷證明書所載之傷勢是否與告訴人因遭受被告推打
      所致之傷勢同一，並非無疑，本院復查無其他證據可資證
      明該等診斷證明書上之傷勢確係被告所為，尚難採為不利
      被告之認定，併此敘明。
（二）另證人張朝輝固於警詢時證稱：伊當日與伊太太（即被告
      林秀蘭，下稱被告）一起前往現場，但伊沒有看到被告徒
      手傷害告訴人，伊有看到被告徒手拉著告訴人至佛祖前詢
      問告訴人欲搬離的時間，伊看到被告拉著告訴人，便立即
      將被告的手撥開等語【見警卷第十六頁】；復於偵查中證
      稱：伊只有看到被告牽著告訴人的手，問她什麼時候搬走
      ，但告訴人不喜歡讓被告牽，就把她甩開，伊也有勸被告
      不要再牽著告訴人，之後伊就離開現場了；伊沒有看到被
      告用手搥打告訴人胸口及從後推打告訴人要她跪下等語【
      見偵查卷第九頁、十頁）；再於原審審理時證稱：因為告
      訴人本來說她過年要搬家，且被告的朋友要來住，但是告
      訴人一直拖到九十九年四月，本來說好九十九年四月十三
      日要搬，所以當天即九十九年四月十二日被告就約伊一起
      前往去找告訴人，被告看到告訴人都沒有整理東西，告訴
      人說她生病沒辦法搬家，被告就用右手牽告訴人的手，要
      告訴人到佛祖前發誓，後來伊就出去了，伊沒有看到被告
      用手打告訴人，也沒有聽到被告跟告訴人說限期搬出去，
      伊有看到告訴人把被告的手撥開等語【見原審卷第四十七
      頁反面至四十九頁】。查，證人張朝輝就證述關於被告拉
      著告訴人的手之後，究為告訴人自己將被告的手甩開或係
      證人張朝輝看到後將被告撥開等情，先後證述不一；且依
      告訴人前揭證述內容觀之，被告與告訴人發生爭執後，證
      人張朝輝有先離開現場，事後始有被告就用雙手從告訴人
      背後推其肩膀、壓脖子等傷害情形，且證人張朝輝既自承
      當時有先行離開一事，則就其離開現場後被告與告訴人間
      之衝突情形並未見聞，是其前揭證述自無從作為對被告有
      利認定之依據；況被告與證人張朝輝為夫妻關係，且其當
      日係與被告一起前往告訴人租屋處欲跟告訴人談論租屋到
      期搬遷一事，此為被告、證人張朝輝所不否認，是證人張
      朝輝與被告既有親屬關係，且利益相同，是其所證有利於
      被告之陳述，顯係迴護被告之詞，尚難採信。
（三）再查，被告亦自承其與告訴人間，因告訴人屢屢拖延搬離
      租屋處時間而有爭執等情，顯見被告與告訴人二人已有嫌
      隙在先，則被告當時因又見告訴人未依約整理搬離租屋處
      導致情緒激憤進而傷害告訴人，自屬可能；況被告、告訴
      人亦於原審審理時均陳稱：告訴人於案發後至九十九年八
      月二十日始將其物品全部搬離租屋處，且自九十九年三月
      至九十九年八月均未給付被告及其夫張朝輝房租，被告亦
      未再去案發現場要求告訴人搬離租屋處等情，衡情倘係被
      告確無為前揭傷害告訴人行為，豈可能從原本積極要求告
      訴人搬離租屋處之態度轉為如此消極等待告訴人搬離？又
      豈可能讓告訴人於案發後無償居住於租屋處長達五個月之
      久？被告上開舉措，顯與常情有違。至被告復辯稱：告訴
      人所受傷勢是因為之前車禍云云，惟經原審向行政院衛生
      署中央健康保險局函查有關告訴人健保就診資料後，由該
      局函覆內容觀之，告訴人於九十九年四月十二日案發前，
      除至小兒科、牙醫、中醫等就診紀錄外，並無任何外科診
      所就醫紀錄，且告訴人於本案發生前之九十九年間亦僅有
      二次至牙醫就診情形，此有行政院衛生署中央健康保險局
      一００年四月十五日健保醫字第1000026598號函暨函附之
      告訴人門診就醫紀錄明細表一份【見原審卷第五十五頁至
      五十八頁】在卷可證，足見告訴人於本案發生前並無被告
      所述有車禍受傷之情形，被告該部分辯解，實屬無稽。綜
      上所述，被告上開辯解，均係卸飾之詞，不足採信。本案
      事證已臻明確，被告上開傷害犯行堪予認定，應予依法論
      科。
二、核被告林秀蘭所為，係犯刑法第二百七十七條第一項之傷害
    罪。爰審酌被告因其夫張朝輝與告訴人係房東房客關係，而
    介入處理租屋一事，卻不思和睦相處，並尋正當途徑解決其
    與告訴人間之糾紛，反憑藉私力傷他人身體，造成告訴人受
    有前揭傷害，所為實有可議，犯後猶飾詞狡辯，態度不佳，
    迄今未與告訴人達成和解，兼衡告訴人所受傷害程度，並參
    酌告訴人案發後居住該租屋處至九十九年八月間亦無支出任
    何租賃費用，暨被告現年五十五歲、國小畢業之學識程度、
    小康之家庭經濟狀況【見警卷第五頁】等一切情狀，量處拘
    役五十五日，並諭知易科罰金之折算標準，資為懲儆。
三、原審判決以被告犯上開傷害罪，罪證明確，予以論罪科刑（
    另就被告於上開時地，有徒手毆打告訴人胸口二下之事實，
    認無積極證據足以證明被告該部分犯行，而不另為無罪之諭
    知），固非無見。惟查：告訴人自警詢、偵查、原審及本院
    審理時均一致指稱：被告於進入其租房處，向其說「限你三
    日搬離」後，即以右拳頭打其胸部兩下等語，已詳如前述，
    且英吉診所及中國醫藥大學附設醫院於一００年六月八日之
    診斷證明書中亦分別記載告訴人有「胸部挫傷」、「胸壁挫
    傷」之傷害，亦詳如前述，是告訴人上開指訴堪認屬實，原
    審疏未詳細調查，而以無積極證據足以證明被告有該部分之
    犯行，原應為無罪之諭知，惟公訴人以此部分與被告所犯上
    開有罪部分有實質上一罪之關係，在審判上不可分，爰不另
    為無罪之諭知，尚有未洽。原審判決既就被告毆打告訴人胸
    部二下之行為漏未斟酌，而有違誤之處，量刑部分自亦有未
    妥，故應由本院將原審判決予以撤銷，另為本件主文第二項
    所示之判決。
四、被告林秀蘭經本院合法傳喚，無正當之理由不到庭，爰不待
    被告到庭陳述，逕行判決。
據上論斷，應依刑事訴訟法第三百六十九條第一項前段、第三百
六十四條、第三百七十一條、第二百九十九條第一項前段，刑法
第二百七十七條第一項、第四十一條第一項前段，刑法施行法第
一條之一，判決如主文。
本案經檢察官劉家芳到庭執行職務。
中    華    民    國   100    年    8     月    18    日
            刑事第三庭    審判長法  官  王  增  瑜
                                法  官  唐  光  義
                                法  官  曾  佩  琦
上列正本證明與原本無異。
不得上訴。
                                書記官  陳  志  德
中    華    民    國   100    年    8     月    18    日
附錄本案論罪科刑法條：
【刑法第二百七十七條第一項】
  傷害人之身體或健康者，處三年以下有期徒刑、拘役或一千元
  以下罰金。